---
title: "Lezione 2: Vettori"
output: learnr::tutorial
runtime: shiny_prerendered
---
    
    ```{r setup, include=FALSE}
library(learnr)

```

## Creazione e assegnazione di vettori

### Nei segienti esercizi ti verrà chiesto di create vettori di diversa natura 

#### Nei seguenti eserizi ti verrà chiesto di create vettori numerici ed assegnarli a diverse variabili.

```{r salva, exercise=TRUE}
# Salva dentro la variabile x un vettore con numeri progressivi da 1 a 15 e stampalo a schermo

```

```{r salva-hint-1}
# Per creare un vettore da 1 a 15 usa l'operatore ':'
```

```{r salva-hint-2}
# A sinistra del simbolo ':' metti il numero di inizio della serie e a destra il numero di fine
```

```{r salva-hint-3}
# La soluzione è 
(x <- 1:15)
```


```{r salva1, exercise=TRUE}
# Salva dentro la variabile y un vettore che va da 15 a 1.
```


```{r salva1-hint-1}
# Per creare un vettore da 1 a 15 usa l'operatore ':'
```

```{r salva1-hint-2}
# A sinistra del simbolo ':' metti il numero di inizio della serie e a destra il numero di fine
```

```{r salva1-hint-3}
# La soluzione è 
(y <- 15:1)
```

#### In questo esercizio salveremo all'interno di una variabile un vettore con incremento diverso da 1

```{r salva2, exercise=TRUE}
# Salva all'interno del vettore z una sequenza di numeri pari che va da 2 a 200

```


```{r salva2-hint-1}
# Per creare questo vettore usa la funzione seq()
```

```{r salva2-hint-2}
# Il primo elemento della funzione è il valore iniziale, il secondo è il valore finale, mentro il terzo è l'incremento
```

```{r salva2-hint-3}
# La soluzione è 
(z <- seq(2, 200, 2))
```

#### Questo esercizio è concettualmente simile al precedente, ma bisogna costruire un vettore di numeri dispari da 1 a 200. 

```{r salva3, exercise=TRUE}
# Per creare questo vettore usa la funzione seq()

```

```{r salva3-hint-1}
# Il primo elemento della funzione è il valore iniziale, il secondo è il valore finale, mentro il terzo è l'incremento
```

```{r salva3-hint-2}
# Stampa a schermo il contenuto delle variabili bar e y. Sono uguali?
```

```{r salva3-hint-3}
# La soluzione è 
seq(1, 200, 2)
```

#### Nei seguente esercizi creeremo vettori logici e di caratteri

```{r log1, exercise=TRUE}
# Crea un vettore che contenga TRUE e FALSE
# Salva il vettore in una variabile chiamata lg
# Il vettore deve contenere 3 TRUE e 2 FALSE


# Controlla che il vettore lg, sia un vettore logico usando la funzione class()
```

```{r log1-hint-1}
# Usa l'operatore c() per creare il vettore
```

```{r log1-hint-2}
# Ricorda che TRUE e FALSE non devono essere quotati, cioè non devono essere tra virgolette
```

```{r log1-hint-3}
# La soluzione è 
lg <- c(TRUE, TRUE, TRUE, FALSE, FALSE)
class(lg)
```

```{r log2, exercise=TRUE}
# Crea un vettore che contenga i seguenti nomi:
# Marta, Giovanni, Emma, Mattia
# Salva il vettore in una variabile chiamata ch


# Controlla che il vettore ch, sia un vettore "character" usando la funzione class()
```

```{r log2-hint-1}
# Usa l'operatore c() per creare il vettore
```

```{r log2-hint-2}
# Ricorda che i nomi devono essere quotati, cioè devono essere tra virgolette
```

```{r log2-hint-3}
# La soluzione è 
ch <- c("Marta", "Giovanni", "Emma", "Mattia")
class(ch)
```

### Confrontiamo le classi dei vettori

Ti ricordo che un vettore può contenere SOLO elementi della stessa classe. Cosa succede quando provo a salvare all'interno di un vettore elementi diversi, come per esempio numeri e parole?

```{r log3, exercise=TRUE}
# Usa i seguenti vettori per rispondere alle domande:
num_char <- c(1, 2, 3, "a")
num_logical <- c(1, 2, 3, TRUE)
char_logical <- c("a", "b", "c", TRUE)
tricky <- c(1, 2, 3, "4")

## Puoi correre qui il codice R 
```

Prova a rispondere alle domande prima di correre il codice R

```{r letter-a, echo=FALSE}
quiz(caption = "class coercion",
     question("A quale classe appartiene num_char",
  answer("numeric"),
  answer("logic"),
  answer("character", correct = TRUE),
  answer("R"),
  allow_retry = TRUE,
  random_answer_order = TRUE
),
   question("A quale classe appartiene num_logical",
  answer("character"),
  answer("logic"),
  answer("numeric", correct = TRUE),
  answer("R"),
  allow_retry = TRUE,
  random_answer_order = TRUE
),
   question("A quale classe appartiene char_logical",
  answer("numeric"),
  answer("logic"),
  answer("character", correct = TRUE),
  answer("R"),
  allow_retry = TRUE,
  random_answer_order = TRUE
),
   question("A quale classe appartiene tricky",
  answer("numeric"),
  answer("logic"),
  answer("character", correct = TRUE),
  answer("R"),
  allow_retry = TRUE,
  random_answer_order = TRUE
),
   question("Come abbiamo visto, se creaiamo dei vettori con elementi misti, questi vengono 'costretti' in una singola classe. Sapresti indicare la priorità delle diverse classi",
  answer("character > logical > numeric"),
  answer("logic > character > numeric"),
  answer("character > numeric > logical", correct = TRUE),
  answer("numeric > character > logical"),
  allow_retry = TRUE,
  random_answer_order = TRUE
)
)
```


```{r letter-b, echo=FALSE}

```
## Subsetting di vettori

#### Nei sequenti esercizi dovrai eseguire vari tipi di subsettings. 

### Cominciamo da quelli posizionali

```{r salva4, exercise=TRUE}
# Crea un vettore da 5 a 15 e salvalo in una variabile x

# Estrai la variabile in posizione 5 (Prova ad immaginare quale sarà il numero in posizione 5)

```

```{r salva4-hint-1}
# Per crare il vettore usa l'operatore ':'
```

```{r salva4-hint-2}
# Per eseguire il subset usa l'operatore [ ]
```

```{r salva4-hint-3}
# La soluzione è 
x <- 5:15
x[5]
```

#### Complichiamo un po l'esercizio

```{r salva5, exercise=TRUE}
# Crea un vettore da 5 a 15 e salvalo in una variabile y

# Estrai le variabili in posizione 1, 5 e 9 (Prova ad immaginare quale sarà il vettore risultante)

```

```{r salva5-hint-1}
# Per crare il vettore usa l'operatore ':'
```

```{r salva5-hint-2}
# Per eseguire il subset usa l'operatore [ ]
```

```{r salva5-hint-3}
# Per eseguire il subset di più elementi rcordati di usare la funzione c(). 
# Per esempio: x[c(1, 2)]
```

```{r salva5-hint-4}
# La soluzione è 
x <- 5:15
x[c(1, 5, 9]
```

#### Creaiamo ora un vettore con caratteri invece che numeri

```{r salva6, exercise=TRUE}
# Crea un vettore composta dai seguenti nomi: 
# cane, gatto, maiale, topo, mucca. 
# Salvalo in una variabile chiamata animali


```

```{r salva7-setup}
animali <- c("cane", "gatto", "maiale", "topo", "mucca")
```

```{r salva7, exercise=TRUE}
# Crea un vettore che ripeta i nomi degli animali tante volte quanti sono gli animali presenti nella fattoria: 
# cani = 3, gatti = 2, maiale = 1, topo = 2, mucca = 1. 
# Usa la variabile animali
animali
```

```{r salva7-hint-1}
# Per eseguire l'esercizio usa l'operatore [ ]
```

```{r salva7-hint-2}
# Per eseguire il subset di più elementi rcordati di usare la funzione c(). 
# Per esempio: x[c(1, 2)]
# Ricordati che lo stesso indice può essere ripetuto più volte.
# Per esempio: x[c(1, 1, 1, 2, 2)]
```

```{r salva7-hint-3}
# Soluzione:
animali[c(1, 1, 1, 2, 2, 3, 4, 4, 5)]
```

### Conditional Subsetting


```{r con1, exercise=TRUE}
# Crea un vettore (val) che contenga i seguenti valori:
# 10, 20, 30, 40, 50, 60, 70, 80, 90, 100
val <- seq(___, ___, ___)
# Estrai dal vettore val tutti i valori maggiori di 30

```

```{r con1-hint-1}
# Per eseguire l'esercizio usa l'operatore seq()
```

```{r con1-hint-2}
# In primo termine nella funzione seq() è il valore di inizio, il secondo termine è il valore finale, il terzo è l'incremento
```

```{r con1-hint-3}
# Soluzione:
val <- seq(10, 100, 10)
val[val > 30]
```

```{r con2-setup}
val <- seq(10, 100, 10)
```

```{r con2, exercise=TRUE}
# Usa il vettore val ed estrai tutti i valoti minori o uguali a 50
val[___]
```

```{r con2-hint-1}
# Il simbolo di minore uguale è <=
```

```{r con2-hint-2}
# Soluzione:
val[val <= 50]
```

```{r con3-setup}
val <- seq(10, 100, 10)
```

```{r con3, exercise=TRUE}
# Usa il vettore val ed estrai tutti i valori maggiori di 20 e minori di 70
val[___  & ___]
```

```{r con3-hint-1}
# Il simbolo & sta per l'operatore booleano AND
# Ciò significa che la condizione alla sua destra e quella alla sua sinistra
# devono essere entrambe vere
```

```{r con3-hint-2}
# Soluzione:
val[val > 20 & val < 70]
```

```{r con4-setup}
val <- seq(10, 100, 10)
```

```{r con4, exercise=TRUE}
# Usa il vettore val ed estrai tutti i valori minori e uguali di 20 e maggiori di 70
val[___  | ___]
```

```{r con4-hint-1}
# Il simbolo | sta per l'operatore booleano OR
# Ciò significa che la condizione alla sua destra e quella alla sua sinistra
# non devono essere entrambe vere nello stesso momento
```

```{r con4-hint-2}
# Soluzione:
val[val <= 20 | val > 70]
```