---
title: "Lezione 4: Grafici"
output: learnr::tutorial
runtime: shiny_prerendered
---
    
    ```{r setup, include=FALSE}
library(learnr)
library(palmerpenguins)
library(tidyverse)
```

## Grafici a dispersione


```{r df1-setup, echo=FALSE}
penguins <- palmerpenguins::penguins

```

```{r df1, exercise=TRUE}
# Usando la tibble chiamata penguins crea un grafico a dispersione (punti) che contenga:
# - sull'asse delle x bill_length_mm
# - sull'asse delle y bill_depth_mm
penguins %>% 
    ggplot(aes(x = ___, 
               y = ___)) +
    geom_point()
```

```{r df1-hint-1}
# Sostituisci le variabili ai trattini
```

```{r df1-hint-2}
# usa geom_point() per stampare i dati sul grafico
```

```{r df1-hint-3}
# La soluzione è
penguins %>% 
    ggplot(aes(x = bill_length_mm, 
               y = bill_depth_mm)) +
    geom_point()
```


```{r df2, exercise=TRUE, exercise.setup = "df1-setup" }
# Utilizzando il codice del precedente esercizio, colora i punti sul grafico 
# di rosso con una opacità del 50%

```

```{r df2-hint-1}
# Per il colore usa l'opzione color = "red"
```

```{r df2-hint-2}
# Per l'opacità usa l'opzione alpha = 0.5
```

```{r df2-hint-3}
# La soluzione è
penguins %>% 
    ggplot(aes(x = bill_length_mm, 
               y = bill_depth_mm)) +
    geom_point(color = "red", alpha = 0.5)
```

```{r df3, exercise=TRUE, exercise.setup = "df1-setup" }
# Utilizzando il codice del primo esercizio, colora i punti sul grafico 
# mappando le 3 diverse specie. 

# Colorare i punti a seconda del pinguino di apparteneza, permette di visualizzare un pattern?
```

```{r df3-hint-1}
# Ricordati che per mappare una colonna sul grafico devi specificarlo all'interno della funzione aes()
```

```{r df3-hint-2}
# Per il colore usa l'opzione aes(color = species) all'interno di geom_point()
```

```{r df3-hint-3}
# La soluzione è
penguins %>% 
    ggplot(aes(x = bill_length_mm, 
               y = bill_depth_mm)) +
    geom_point(aes(color = species))
```

## Boxplot 

```{r df4, exercise=TRUE, exercise.setup = "df1-setup" }
# Costruire un boxplot che abbia sull'asse delle x le tre specie di pinguini e 
# sull'asse delle y la lunghezza del becco

```

```{r df4-hint-1}
# La funzione per disegnare un boxplot è geom_boxplot()
```

```{r df4-hint-2}
# La soluzione è
penguins %>% 
    ggplot(aes(x = species, 
               y = bill_length_mm)) +
    geom_boxplot()

```

```{r df5, exercise=TRUE, exercise.setup = "df1-setup" }
# Utilizzando il codice del precedento esercizio aggiungi un livello con visualizzi i
# tutti i punti

```

```{r df5-hint-1}
# La funzione per disegnare un boxplot è geom_boxplot()
```

```{r df5-hint-2}
# per aggiungere i punti puoi usare la funzione geom_jitter()
```

```{r df5-hint-3}
# La soluzione è
penguins %>% 
    ggplot(aes(x = species, 
               y = bill_length_mm)) +
    geom_boxplot() +
    geom_jitter()

```

```{r df6, exercise=TRUE, exercise.setup = "df1-setup" }
# Utilizzando il codice del precedento esercizio riduci la dispersione laterale dei punti.
# Per fare questo bisogna usare un'opzione di geom_jitter(). Prova a leggere il manuale della funzione.
```

```{r df6-hint-1}
# L'opzione da usare è width
```

```{r df6-hint-2}
# La soluzione è
penguins %>% 
    ggplot(aes(x = species, 
               y = bill_length_mm)) +
    geom_boxplot() +
    geom_jitter(width = .1)

```

**Questo esercizio è difficile**

```{r df7, exercise=TRUE, exercise.setup = "df1-setup" }
# Utilizzando il codice del precedento esercizio:
# 1. Disegna i boxplot sopra i punti (inverti quindi l'ordine dei livelli)
# 2. Colora i boxplot a seconda della specie (mappa la colonna species)
# 3. Rendi i boxplot trasparenti in modo da vedere i punti sottostanti
# 4. Cambia la forma dei punti per visualizzare l'isola di campionamento (mappa la colonna island)

```

```{r df7-hint-1}
# La colonna species dev'essere mappata all'interno della funzione geom_boxplot

# La colonna island dev'essere mappata all'interno della funzione geom_jitter
```

```{r df7-hint-2}
# La soluzione è
penguins %>% 
    ggplot(aes(x = species, 
               y = bill_length_mm)) +
    geom_jitter(aes(shape = island), width = .1) +
    geom_boxplot(aes(color = species), alpha = 0)

```

## Serie temporali


```{r df8, exercise=TRUE, exercise.setup = "df1-setup" }
# Creiamo un grafico che mostri in numero delle species campionate nel corso degli anni.

# Come prima cosa dobbiamo contare quante specie sono state campionate nei diversi anni.
# Poi creare un plot che mostri l'andamento nel tempo. Usa una linea per ogni specie di pinguino.

penguins %>%
    count(___, ___) %>%
    ggplot(aes(x = ___,
               y = ___)) +
    geom_line(aes(color = ___))

```

```{r df8-hint-1}
# Sostituisci le variabili corrette al posto dei trattini
```

```{r df8-hint-2}
# La soluzione è
penguins %>% 
    count(year, species) %>%
    ggplot(aes(x = year, 
               y = n)) +
    geom_line(aes(color = species))

```

```{r df9, exercise=TRUE, exercise.setup = "df1-setup" }
# Utilizza il codice dell'esercizio precedente e aggiungi i punti di colore nero
# al di sopra delle linee
```

```{r df9-hint-1}
# Per disegnare i punti usa geom_point()
```

```{r df9-hint-2}
# La soluzione è
penguins %>% 
    count(year, species) %>%
    ggplot(aes(x = year, 
               y = n)) +
    geom_line(aes(color = species)) +
    geom_point()

```

```{r df10, exercise=TRUE, exercise.setup = "df1-setup" }
# Utilizza il codice dell'esercizio precedente e aggiungi i punti dello stesso colore delle linee

```

```{r df10-hint-1}
# Puoi aggiungere il colore nella funzione aes() di geom_point() oppure puoi spostare l'opzione color
# nella funzione aes() di ggplot()
```

```{r df10-hint-2}
# La soluzione 1 è
penguins %>% 
    count(year, species) %>%
    ggplot(aes(x = year, 
               y = n)) +
    geom_line(aes(color = species)) +
    geom_point(aes(color = species))

# La soluzione 2 è
penguins %>% 
    count(year, species) %>%
    ggplot(aes(x = year, 
               y = n, 
               color = species)) +
    geom_line() +
    geom_point()


```

## Faceting

----

```{r df11, exercise=TRUE, exercise.setup = "df1-setup" }
# Creiamo un grafico che mostri in numero delle species campionate nel corso degli anni e per singola isola.

# Come prima cosa dobbiamo contare quante specie sono state campionate nei diversi anni per ogni isola
# Poi creare un plot che mostri l'andamento nel tempo. Usa una linea per ogni specie di pinguino e 
# un facet per ogni isola

```

```{r df11-hint-1}
# Puoi aggiungere il colore nella funzione aes() di geom_point() oppure puoi spostare l'opzione color
# nella funzione aes() di ggplot()

```

```{r df11-hint-2}
# Ricordati di usare la funzione helper vars() all'interno di facet_wrap

```

```{r df11-hint-3}
# La soluzione è
penguins %>% 
    count(year, species, island) %>%
    ggplot(aes(x = year, 
               y = n, color = species)) +
    geom_line() +
    geom_point() +
    facet_wrap(vars(island))

```

## Miglioriamo la visualizzazione

```{r df12, exercise=TRUE, exercise.setup = "df1-setup" }
# Utilizzando il codice sotto riportato, completa le parti mancanti

# 1. Cambiamo il tema del grafico: theme_classic()
# 2. La variabile "year" è una variabile continua. Rendiamola una variabile  fattoriale con la funzione factor()
# 3. Aggiungiamo il titolo al grafico: "Andamento annuale dei campionamenti"
# 4. Aggiungiamo il titolo all'asse delle x: "Anni"
# 5. Aggiungiamo il titolo all'asse delle y: "Numero di specie campionate"
# 6. Aumentiamo la dimensione del titolo del grafico a 20 e centriamolo
# 7. Disegniamo le linee orizzontali che permettono una maggiore leggibilità


penguins %>% 
    count(____, ___, ___) %>%
    mutate(year = factor(___))%>%
    ggplot(aes(x = ___, 
               y = ___, 
               group = ___) +
    geom_line(aes(___ = ___)) +
    geom_point() +
    facet_wrap(vars(___)) +
    theme_classic() +
    labs(___ = "___",
         ___ = "___",
         ___ = "___") +
    theme(___ = element_text(___ = 20, ___ = ___),
          ___ = element_line(___ = .5))
```

```{r df12-hint-1}
# La funzione factor() rende la variabile al suo interno categorica, quindi una variabile discreta.

# Le variabili categoriche sono molto utili in casi specifici. Nel corso non ce ne siamo occupati,
# ma se desiderate approfondire c'è un pacchetto nel tidyverse che si chiama forcats nato per gestire
# le variabile categoriche. Nel capitolo bonus, alla fine di questa lezione, mostro l'utilità del
# pacchetto forcats
```

```{r df12-hint-2}
# Per visualizzare la griglia orizzontale usa dentro theme() l'opzione: panel.grid.major.y

# Ricordati che l'opzione panel.grid.major.x vuole la funzione helper element_line()

```

```{r df12-hint-3}
# La soluzione è
penguins %>% 
    count(year, species, island) %>%
    mutate(year = factor(year))%>%
    ggplot(aes(x = year, 
               y = n, 
               group = species)) +
    geom_line(aes(color = species)) +
    geom_point() +
    facet_wrap(vars(island)) +
    theme_classic() +
    labs(title = "Andamento annuale dei campionamenti",
         x = "Anni",
         y = "Numero di specie campionate") +
    theme(plot.title = element_text(size = 20, hjust = .5),
          panel.grid.major.y = element_line(size = .5))

```

## Salvataggio

```{r plot-setup, echo=FALSE}
penguins <- palmerpenguins::penguins
dir.create("figure")
```

```{r df14, exercise=TRUE, exercise.setup = "plot-setup" }
# Utilizzando il codice sotto riportato, salva il plot nella cartella 'figure', in tiff,
# largo 10 cm e alto 7 cm, con una risoluzione di 400dpi

penguins %>%
    group_by(species) %>%
    summarise(nm = mean(bill_length_mm, na.rm = TRUE)) %>%
    ggplot(aes(x = species,
               y = nm)) +
    geom_col()       

ggsave("figure/___", units = ___, width = ___, height = ___, dpi = ___)
```

```{r df14-hint-1}
# La soluzione è:
penguins %>%
    group_by(species) %>%
    summarise(nm = mean(bill_length_mm, na.rm = TRUE)) %>%
    ggplot(aes(x = species,
               y = nm)) +
    geom_col()       

ggsave("figure/Fig1.tiff", units = "cm", width = 10, height = 7, dpi = 400)
```


## Bonus

In questo capitolo bonus vi mostrerò la funzionalità delle variabili categoriche

```{r df13, exercise=TRUE, exercise.setup = "df1-setup" }
# Immaginiamo di voler plottare un grafico che contenga il numero medio della lunghezza del becco dei pinguini

penguins %>%
    group_by(species) %>%
    summarise(nm = mean(bill_length_mm, na.rm = TRUE)) %>%
    ggplot(aes(x = species,
               y = nm)) +
    geom_col()       

```

Il grafico generato non ci piace. Vorremmo che le specie di pinguini fossero ordinate da quella con in media 
il becco più lungo a quella con il becco più corto.

Proviamo ad utilizzare la funzione arrange() che serve per ordinare.

```{r df14, exercise=TRUE, exercise.setup = "df1-setup" }
# Immaginiamo di voler plottare un grafico che contenga il numero medio della lunghezza del becco dei pinguini

penguins %>%
    group_by(species) %>%
    summarise(nm = mean(bill_length_mm, na.rm = TRUE))

penguins %>%
    group_by(species) %>%
    summarise(nm = mean(bill_length_mm, na.rm = TRUE)) %>%
    # Ordino la colonna nm in ordine decrescente (desc())
    arrange(desc(nm))

penguins %>%
    group_by(species) %>%
    summarise(nm = mean(bill_length_mm, na.rm = TRUE)) %>%
    # Ordino la colonna nm in ordine decrescente (desc())
    arrange(desc(nm)) %>%
    ggplot(aes(x = species,
               y = nm)) +
    geom_col()       

```

Come potete vedere, sebbene abbiamo cambiato l'ordinamento della tibble, nulla cambia sul grafico. Questo succede
perchè l'ordine delle specie è determinato dalla classe di quella colonna.

```{r df15, exercise=TRUE, exercise.setup = "df1-setup" }
# Vediamo la classe della colonna species
class(penguins$species)

# Vediamo cosa contiene quella colonna
penguins$species
```

Vedi l'ultima riga dell'output? Inzia con Levels:

Quella riga contiene i livelli della variabile categorica. Il grafico verrà sempre disegnato usando quell'ordine.

Come possiamo cambiare quell'ordine? Possiamo usare il pacchetto forcats.

```{r df16, exercise=TRUE, exercise.setup = "df1-setup" }
# Il pacchetto forcats è caricato insieme agli altri pacchetti del tidyverse

penguins %>%
    group_by(species) %>%
    summarise(nm = mean(bill_length_mm, na.rm = TRUE)) %>%
    # Riordino la colonna species sui valori della colonna nm usando la funzione fct_reorder()
    mutate(species = fct_reorder(species, desc(nm))) %>%
    ggplot(aes(x = species,
               y = nm)) +
    geom_col()       

```


