---
title: "Lezione 2: Variabili"
output: learnr::tutorial
runtime: shiny_prerendered
---
    
    ```{r setup, include=FALSE}
library(learnr)

```

## Creazione e assegnazione di variabili

#### Nei seguenti eserizi ti verrà chiesto di create valori ed assegnarli a diverse variabili.

```{r salva, exercise=TRUE}
# Salva dentro la variabile x il valore 15 e stampalo a schermo

```

```{r salva-hint-1}
# Per assegnare una variabile devi usare il simbolo <-
```

```{r salva-hint-2}
# A sinistra del simbolo <- devi mettere il nome della variabile (nel tuo caso x)
```

```{r salva-hint-3}
# A destra del simbolo <- devi mettere il valore (nel tuo caso 15)
```

#### Questo esercizio è concettualmente uguale al precedente, ma bisogna cambiare il nome della variabile e il valore da salvare al suo interno.

```{r salva1, exercise=TRUE}
# Salva dentro la variabile y il valore 5 e stampalo a schermo
```


```{r salva1-hint-1}
# Per assegnare una variabile devi usare il simbolo <-
```

```{r salva1-hint-2}
# A sinistra del simbolo <- devi mettere il nome della variabile (nel tuo caso y)
```

```{r salva1-hint-3}
# A destra del simbolo <- devi mettere il valore (nel tuo caso 5)
```

#### In questo esercizio salveremo all'interno di una variabile il valore dei una operazione matematica

```{r salva2s}
x <- 15
y <- 5
```

```{r salva2, exercise=TRUE, exercise.setup = "salva2s"}
# Salva dentro la variabile z la somma tra la variabile x e la variabile y. Stampa a schermo il risultato
```



```{r salva2-hint-1}
# Per assegnare una variabile devi usare il simbolo <-
```

```{r salva2-hint-2}
# A sinistra del simbolo <- devi mettere il nome della variabile (nel tuo caso z)
```

```{r salva2-hint-3}
# A destra del simbolo <- devi mettere la somma tra x e y (x + y)
```

#### Questo esercizio è concettualmente simile al precedente, ma bisogna cambiare l'operazione matematica

```{r salva3s}
x <- 15
y <- 5
z <- x + y
```

```{r salva3, exercise=TRUE, exercise.setup = "salva3s"}
# Salva dentro la variabile bar la differenza tra la variabile z e la variabile x. Stampa a schermo il risultato



# Confronta il contenuto della variabile bar e della variabile y stampando a schermo i loro valori.


# Confronta contenuto della variabile bar e della variabile y usando l'operatore ==


```

```{r salva3-hint-1}
# Per assegnare una variabile devi usare il simbolo <-
```

```{r salva3-hint-2}
# Stampa a schermo il contenuto delle variabili bar e y. Sono uguali?
```

```{r salva3-hint-3}
# Per confrontare il contenuto delle variabili devi usare l'operatore ==.
# Mettendo sulla sinistra una delle due variabili e sulla destra l'altra. Per esempio: bar == y.
```