---
title: "Lezione 2: Manipolazione dei dati"
output: learnr::tutorial
runtime: shiny_prerendered
---
    
    ```{r setup, include=FALSE}
library(learnr)
library(palmerpenguins)
library(tidyverse)
```

## Select


```{r df1-setup, echo=FALSE}
penguins <- palmerpenguins::penguins

```

```{r df1, exercise=TRUE}
# Usando la tibble chiamata penguins seleziona le colonne 1, 5, 8
# Usa la funziona select e il pipe opetator %>%

penguins %>% 
    select(___, ___, ___)
```

```{r df1-hint-1}
# Sostituisci i numeri ai trattini
```

```{r df1-hint-2}
# La soluzione è
penguins %>% 
    select(1, 5, 8)
```


```{r df2, exercise=TRUE, exercise.setup = "df1-setup" }
# Usando la tibble chiamata penguins seleziona le colonne species, sex and year
# Usa la funziona select e il pipe opetator %>%

penguins %>% 
    select(___, ___, ___)
```

```{r df2-hint-1}
# Sostituisci i nomi delle colonne ai trattini
```

```{r df2-hint-2}
# La soluzione è
penguins %>% 
    select(species, sex, year)
```

```{r df3, exercise=TRUE, exercise.setup = "df1-setup" }
# Usando la tibble chiamata penguins seleziona tutte le colonne il cui nome inizia con la lettera "b".    
# Usa la funziona select e il pipe opetator %>%

penguins
```

```{r df3-hint-1}
# Utilizare la funzione help chiamata starts_with()
```

```{r df3-hint-2}
# Ricordarsi di quotare (mettere tra vircolette) la parola di interesse nella funzione starts_with()

# Es: select(starts_with("bill"))
```

```{r df3-hint-3}
# La soluzione è
penguins %>% 
    select(starts_with("b"))
```

```{r df4, exercise=TRUE, exercise.setup = "df1-setup" }
# Usando la tibble chiamata penguins elimina tutte le colonne il cui nome finisce con la "mm".    
# Usa la funziona select e il pipe opetator %>%

penguins
```

```{r df4-hint-1}
# Utilizare la funzione help chiamata ends_with()
```

```{r df4-hint-2}
# Ricordarsi di quotare (mettere tra vircolette) la parola di interesse nella funzione ends_with()

# Es: select(ends_with("bill"))
```

```{r df4-hint-3}
# Ricordarsi di aggiungere un meno (-) davanti alla funzione ends_with per eliminare le colonne

# Es: select(-ends_with("bill"))
```

```{r df4-hint-4}
# La soluzione è
penguins %>% 
    select(-ends_with("mm"))
```

## Filter

```{r df5, exercise=TRUE, exercise.setup = "df1-setup" }
# Usando la tibble chiamata penguins estrai tutte le osservazioni che contengono la specie Adelie
# Usa la funziona filter e il pipe opetator %>%

penguins
```

```{r df5-hint-1}
# Utilizare la funzione filter sulla colonna species
```

```{r df5-hint-2}
# La colonna species contenere Adelie. Per tradurlo in linguaggio R, puoi scrivere 
# species == "Adelie"

```

```{r df5-hint-3}
# La soluzione è
penguins %>% 
    filter(species == "Adelie")
```

```{r df6, exercise=TRUE, exercise.setup = "df1-setup" }
# Usando la tibble chiamata penguins estrai tutte le osservazioni che contengono la specie Adelie e
# e l'isola Torgersen
# Usa la funziona filter e il pipe opetator %>%

penguins
```

```{r df6-hint-1}
# Utilizare la funzione filter sulle colonne species e island
```

```{r df6-hint-2}
# La soluzione è
penguins %>% 
    filter(species == "Adelie",
           island == "Torgersen")
```

```{r df7, exercise=TRUE, exercise.setup = "df1-setup" }
# Usando la tibble chiamata penguins estrai tutti i pinguini dell'isola di Biscoe che hanno la lunghezza del becco
# compresa tra 34 e 36 inclusi

penguins
```

```{r df7-hint-1}
# Utilizare la funzione filter sulle colonne island e bill_length_mm
```

```{r df7-hint-2}
# La soluzione è
penguins %>% 
    filter(island == "Biscoe",
           bill_length_mm >= 34,
           bill_length_mm <= 36)
```

```{r df8, exercise=TRUE, exercise.setup = "df1-setup" }
# Usando la tibble chiamata penguins estrai tutti i pinguini dell'isola di Dream che hanno la lunghezza delle pinne
# minore di 179 e maggiore di 209

penguins
```

```{r df8-hint-1}
# Utilizare la funzione filter sulle colonne island e flipper_length_mm
```

```{r df8-hint-2}
# L'operatore boolean OR viene indicato nel codice da una barra verticale ( | )
# Esso deve essere usato quando volete estrarre valori più piccoli di x OR più grandi di x
```

```{r df8-hint-3}
# La soluzione è
penguins %>% 
    filter(island == "Dream",
           flipper_length_mm < 179 | flipper_length_mm > 209)
```

```{r df8b, exercise=TRUE, exercise.setup = "df1-setup" }
# Usando la tibble chiamata penguins elimina tutti gli NA nella colonna bill_length_mm

penguins
```

```{r df8b-hint-1}
# Utilizare la funzione filter sulla colonna bill_length_mm
```

```{r df8b-hint-2}
# La funzione da usare è is.na()
# Ricordati di usare la negazione della funzione. Si ottiene anteponendo alla funzione un punto escalmativo (!)
```

```{r df8b-hint-3}
# La soluzione è
penguins %>% 
    filter(!is.na(bill_length_mm))
```


## Mutate

```{r df9, exercise=TRUE, exercise.setup = "df1-setup" }
# Usando la tibble chiamata penguins crea una nuova colonna che contenga la
# lunghezza del becco in centimetri

penguins
```

```{r df9-hint-1}
# Utilizare la funzione mutate sulla colonna bill_length_mm
```

```{r df9-hint-2}
# La funzione mutate vuole come primo argomento il nome della nuova colonna.
# Successivamente vuole il valore della nuova colonna.
# Il nome della colonna  e  il suo valore sono separati da un uguale (=)
```

```{r df9-hint-3}
# La soluzione è
penguins %>% 
    mutate(bill_length_cm = bill_length_mm / 10)
```

### Questo esercizio ha un livello di difficoltà elevato

```{r df10, exercise=TRUE, exercise.setup = "df1-setup" }
# Usando la tibble chiamata penguins aggiorna la colonna island.
# Immagina che il nome dell'isola Torgersen sia scritto sbagliato. 
# Vogliamo quindi correggerlo con il nome giusto. Per farlo dobbiamo usare 
# una funzione nuova che si chiama "ifelse".

# La funzione "ifelse" funziona in questo modo: se una condizione è vera, la funzione fa
# l'operazione A, mentre se è falsa esegue l'operazione B.

# Nel nostro caso dovremo scrive un comando che dica:
# - se il nome dell'isola è Torgersen allora cambialo in Elba;
# - se il nome non è Torgersen allora lascia il nome corrente

penguins %>%
    mutate(island = ifelse(___ == ___, "___", island))
```

```{r df10-hint-1}
# Utilizare la funzione mutate sulla colonna island
```

```{r df10-hint-2}
# se island == "Torgersen" allora sostituiscilo con "Elba", se no non cambiare il valore nella colonna
```

```{r df10-hint-3}
# La soluzione è
penguins %>% 
    mutate(island = ifelse(island == "Torgersen", "Elba", island))
```

## Group_by / Summarise


```{r df11, exercise=TRUE, exercise.setup = "df1-setup" }
# Usando la tibble chiamata penguins calcola la media e la mediana della lunghezza dei becchi 
# Delle tre specie di pinguini

```

```{r df11-hint-1}
# Utilizare le funzioni group_by e summarise
```

```{r df11-hint-2}
# Raggruppa usando la colonna species
# La media si calcola usando la funzione mean()
# La mediana si calcola usando la funzione median()
```

```{r df11-hint-3}
# Ricordatevi che se sono presenti degli NA nella colonna, il risultato delle funzioni
# mean e median sarà NA. Per ovviare a questo problema dovete rimuovere gli NA o dire alle
# funzioni di ignorarli usando na.rm = TRUE
```

```{r df11-hint-4}
# La soluzione 1 è
penguins %>% 
    group_by(species) %>%
    summarise(media = mean(bill_length_mm, na.rm = TRUE),
              mediana = median(bill_length_mm, na.rm = TRUE))

# La soluzione 2 è
penguins %>% 
    filter(!is.na(bill_length_mm)) %>%
    group_by(species) %>%
    summarise(media = mean(bill_length_mm),
              mediana = median(bill_length_mm))
```

```{r df11b, exercise=TRUE, exercise.setup = "df1-setup" }
# Usando la tibble chiamata penguins calcola la media e la mediana della lunghezza dei becchi 
# Delle tre specie di pinguini ogni anno di campionamento

```

```{r df11b-hint-1}
# L'esercizio è del tutto simile al precedente, ma invece di raggruppare solamente per
# species ora bisogna raggruppare anche per year
```

```{r df11b-hint-2}
# La media si calcola usando la funzione mean()
# La mediana si calcola usando la funzione median()
```

```{r df11b-hint-3}
# Ricordatevi che se sono presenti degli NA nella colonna, il risultato delle funzioni
# mean e median sarà NA. Per ovviare a questo problema dovete rimuovere gli NA o dire alle
# funzioni di ignorarli usando na.rm = TRUE
```

```{r df11b-hint-4}
# La soluzione 1 è
penguins %>% 
    group_by(species, year) %>%
    summarise(media = mean(bill_length_mm, na.rm = TRUE),
              mediana = median(bill_length_mm, na.rm = TRUE))

# La soluzione 2 è
penguins %>% 
    filter(!is.na(bill_length_mm)) %>%
    group_by(species, year) %>%
    summarise(media = mean(bill_length_mm),
              mediana = median(bill_length_mm))
```

```{r df12, exercise=TRUE, exercise.setup = "df1-setup" }
# Usando la tibble chiamata penguins calcola la media e la mediana della lunghezza dei becchi 
# Delle tre specie di pinguini ogni anno di campionamento e per ogni isola

```

```{r df12-hint-1}
# L'esercizio è del tutto simile al precedente, ma invece di raggruppare per
# species e year, ora bisogna aggiungere island
```

```{r df12-hint-2}
# La media si calcola usando la funzione mean()
# La mediana si calcola usando la funzione median()
```

```{r df12-hint-3}
# Ricordatevi che se sono presenti degli NA nella colonna, il risultato delle funzioni
# mean e median sarà NA. Per ovviare a questo problema dovete rimuovere gli NA o dire alle
# funzioni di ignorarli usando na.rm = TRUE
```

```{r df12-hint-4}
# La soluzione 1 è
penguins %>% 
    group_by(species, year, island) %>%
    summarise(media = mean(bill_length_mm, na.rm = TRUE),
              mediana = median(bill_length_mm, na.rm = TRUE))

# La soluzione 2 è
penguins %>% 
    filter(!is.na(bill_length_mm)) %>%
    group_by(species, year, island) %>%
    summarise(media = mean(bill_length_mm),
              mediana = median(bill_length_mm))
```

```{r df13, exercise=TRUE, exercise.setup = "df1-setup" }
# Usando la tibble chiamata penguins estrai il pinguino maschio e il pinguino femmina con
# il becco più lungo

```{r df13-hint-1}
# L'esercizio prevede l'utilizzo di group_by ma non di summarise

```

```{r df13-hint-2}
# Utilizzare la funzione filter dopo aver raggruppato per sex
```

```{r df13-hint-3}
# La soluzione è
penguins %>% 
    group_by(sex) %>%
    filter(bill_length_mm == min(bill_length_mm))
```

```{r df14, exercise=TRUE, exercise.setup = "df1-setup" }
# Usando la tibble chiamata penguins estrai per ogni specie il pinguino maschio e il pinguino femmina con
# il becco più lungo

```{r df14-hint-1}
# L'esercizio è simile al precedente, ma bisogna raggruppare anche per species

```

```{r df14-hint-2}
# Utilizzare la funzione filter dopo aver raggruppato per sex e species
```

```{r df14-hint-3}
# La soluzione è
penguins %>% 
    group_by(sex, species) %>%
    filter(bill_length_mm == min(bill_length_mm))
```

## Pivoting

**Questi esercizi presentano una difficoltà molto elevata**

```{r piv1, exercise=TRUE, exercise.setup = "df1-setup" }
# Usando la tibble chiamata penguins conta quante species sono state campionato ogni anno.
# Successivamente crea una tabella che contenga il nome delle specie come intestazione delle colonne
# e gli anni come nome delle righe

# Riporto qui l'output atteso:

# year | Adelie | Chinstrap | Gentoo
# 2007 |     50 |        26 |     34
# 2008 |     50 |        18 |     46
# 2009 |     52 |        24 |     44
```

```{r piv1-hint-1}
# Per contare usa la funzione count()

```

```{r piv1-hint-2}
# Per cambiare il formato della tabella usa la funzione pivot_wider
```

```{r piv1-hint-3}
# La soluzione è
penguins %>% 
    count(species, year) %>%
    pivot_wider(names_from = species,
                values_from = n)
```

```{r piv2, exercise=TRUE, exercise.setup = "df1-setup" }
# Corri il seguente codice per generare la tabella "wide"

wide <- penguins %>%
    drop_na() %>% 
    group_by(island, year) %>%
    summarise(across(ends_with("mm"), mean, .names = "mean_{.col}"))

# Crea una tabella "lunga" che contenga nella colonna "MEAN" il nome della media calcolata (tutte le colonne che iniziano con mean_);
# nella colonna "VALUE" il valore della media

```

```{r piv2-hint-1}
# Per cambiare il formato della tabella usa la funzione pivot_longer
```

```{r piv2-hint-2}
# La funzione pivot_longer ha 3 argomenti fondamentali:
# 1. Le colonne che si vogliono modificare (cols = ...)
# 2. Il nome della colonna che contiene i nomi (names_to = ...)
# 3. Il nome della colonna che contiene i valiru (values_to = ...)
```

```{r piv2-hint-3}
# La soluzione 1 è
wide %>%
    pivot_longer(cols = starts_with("mean"),
                 names_to = "MEAN",
                 values_to = "VALUE")
# La soluzione 2 è
wide %>%
    pivot_longer(cols = mean_bill_length_mm:mean_flipper_length_mm,
                 names_to = "MEAN",
                 values_to = "VALUE")

```

